臺灣臺北地方法院民事判決
110年度訴字第4301號
原      告  侯秀芬  

訴訟代理人  薛銘鴻律師
被      告  張智俞  

            葉學名  

            葉秀國  
            羅元致  

            王美蓉  

            羅永昌  
上列當事人間侵權行為損害賠償事件，本院於民國110年11月3日
言詞辯論終結，判決如下：
    主  文
被告乙○○、丁○○應連帶給付原告新臺幣壹佰陸拾萬元，及被告乙○○自民國一百零七年三月三十一日起、被告丁○○自民國一百零七
年四月三日起，均至清償日止，按週年利率百分之五計算之利息
。
被告丙○○應與被告丁○○連帶給付上開本息。
原告其餘之訴駁回。
上開第一、二項給付，如任一被告為給付者，其他被告於給付範
圍內免其給付義務。
訴訟費用由被告乙○○、丙○○、丁○○連帶負擔二十五分之十六，餘
由原告負擔。
本判決所命給付，於原告以新臺幣伍拾肆萬元供擔保後，得假執
行。　　　　
原告其餘假執行之聲請駁回。
    事實及理由
一、被告乙○○、丙○○、丁○○、己○○、甲○○經合法通知，未於言詞
    辯論期日到場，核無民事訴訟法第386條所列各款情形，爰
    依原告之聲請，由其一造辯論而為判決。
二、原告主張：被告乙○○、丁○○、戊○○（下逕稱姓名）與其他成
    員共組詐欺集團，基於詐欺取財之意思聯絡，由某不詳姓名
    年籍之詐欺集團成員於民國106年2月14日假冒員警、檢察官
    等名義，撥打電話佯稱伊身分遭冒用並涉刑事案件，須交付
    財產以供監管，致伊陷於錯誤，依指示於106年2月14日、15
    日在臺南市麻豆國中後方公園，各交付現金新臺幣（下同）
    80萬元、80萬元予持偽造之「臺北地檢署公證部門收據」前
    來收款之丁○○，再於同年月17日在上開公園交付現金90萬元
    予被告所屬詐欺集團成員，共計損失財物250萬元（80萬元+
    80萬元+90萬元）。乙○○、丁○○、戊○○參與本件詐欺集團，
    且以共同侵權行為之意思參與個別之組織內分工，雖未必每
    人都與伊本人接觸取得現金，然其等既為詐欺集團詐欺行為
    之成員，應依民法第185條第1項前段規定負共同侵權行為之
    連帶賠償責任。又丁○○、戊○○於行為時未滿20歲，為限制行
    為能力人，被告丙○○（下逕稱姓名）為丁○○之父，被告己○○
    、甲○○（下均逕稱姓名）為戊○○之父母，依民法第187條第1
    項前段規定，應分別就丁○○、戊○○前揭侵權行為負連帶賠償
    責任。爰依上開規定，求為命㈠乙○○、丁○○、戊○○連帶給付2
    50萬元及刑事附帶民事起訴狀繕本送達翌日起至清償日止法
    定遲延利息；㈡丙○○與丁○○連帶給付上開本息；㈢己○○、甲○○
    與戊○○連帶給付上開本息；及㈣任一人為給付者，其他被告
    於給付範圍內免其給付義務之判決。並陳明願供擔保請求准
    為假執行之宣告。
三、丙○○、丁○○、己○○、甲○○經合法通知，未於言詞辯論期日到
    場，亦未提出書狀作何聲明及陳述。乙○○陳述：伊家境清寒
    ，無力賠償原告等語。戊○○則以：伊並未參與實施原告主張
    之共同詐欺行為，原告所受損害與伊無關等語，資為抗辯。
四、本院之判斷：
　㈠按數人共同不法侵害他人之權利者，連帶負損害賠償責任，
    民法第185條第1項前段定有明文。又共同侵權行為，須各行
    為人之行為皆成立侵權行為為要件，而侵權行為之成立，須
    行為人因故意過失不法侵害他人權利，亦即行為人須具備歸
    責性、違法性，並不法行為與損害間有因果關係，始能成立
    ，且主張侵權行為損害賠償請求權之人，對於侵權行為之成
    立要件應負舉證責任。次按無行為能力人或限制行為能力人
    ，不法侵害他人之權利者，以行為時有識別能力為限，與其
    法定代理人連帶負損害賠償責任，為民法第187條第1項前段
    所明定。
　㈡原告主張其於106年2月14日接獲詐欺集團成員電話，假冒員
    警、檢察官等名義，佯稱其涉及刑事案件，須交付財產以供
    監管，致陷於錯誤，依指示於106年2月14日、15日在麻豆國
    中後方公園，各交付現金80萬元、80萬元予持偽造之「臺北
    地檢署公證部門收據」前來收款之丁○○；再於106年2月17日
    在上開公園交付現金90萬元予不詳詐欺集團成員，共計損失
    財物250萬元等情，乃據其提出存摺影本及「臺北地檢署公
    證部門收據」等件為證（南市警麻偵字第1060098747號卷第
    34至42頁），未據被告爭執，並與乙○○於所涉本院107年度
    訴字第156號刑事詐欺案件中承認檢察官起訴事實即參與詐
    欺集團，於106年2月14日、15日指示丁○○向原告收款各80萬
    元等情（影本附於本院卷第131、138、158之7頁），及丁○○
    於所涉詐欺等少年事件中陳稱：乙○○問伊要不要幫他做詐骗
    ，伊答應加入，伊是車手，負責跟被害人面交收錢，乙○○是
    車手頭，負責管理車手；伊106年2月14日、15日都有去臺南
    取款等情一致（本院106年度少調字第365號卷㈠第10至11頁
    、臺灣桃園地方法院106年度少護字第1033號卷第48頁），
    堪信為真實。原告主張乙○○、丁○○與所屬詐欺集團成員共同
    於106年2月14日、15日對原告實施詐欺侵權行為，致原告受
    有160萬元損害（80萬+80萬元）等情，足資採信。又丁○○於
    行為時未滿20歲，為限制行為能力人，丙○○為其法定代理人
    ，亦有個人戶籍資料查詢結果可稽（重附民卷㈡第27頁)。應
    認原告依民法第185條第1項前段規定請求乙○○、丁○○連帶賠
    償160萬元及刑事附帶民事起訴狀繕本送達翌日起至清償日
    止之法定遲延利息，及依民法第187條第1項前段請求丙○○就
    丁○○上開侵權行為負連帶賠償責任，為有理由。
　㈢原告固另主張戊○○參與詐欺集團之組織分工，亦應就乙○○、
    丁○○前揭106年2月14日、15日詐欺侵權行為，負民法第185
    條第1項前段規定之共同侵權行為人連帶賠償責任；原告接
    續於同年月17日交付現金90萬元予另名詐欺集團成員而受損
    害，乙○○、丁○○、戊○○既參與詐欺集團之組織分工，亦應就
    該部分負共同侵權行為人之連帶賠償責任云云。惟查：
　⒈原告受詐騙於106年2月14日、15日、17日交付金錢，其交付
    對象均非戊○○乙情，乃經原告於接受警詢時指認明確，有臺
    南市政府警察局麻豆分局麻豆派出所106年2月20日警詢筆錄
    可稽（影本附於本院卷第121至122頁），難認戊○○確有參與
    實施詐騙原告之行為。原告復未具體主張戊○○如何參與對原
    告實施詐欺之組織分工，亦未提出具體之舉證，其主張戊○○
    應負共同侵權行為責任云云，即非可採。戊○○就原告遭詐騙
    部分既無從認有侵權行為，則當時為其法定代理人之己○○、
    甲○○自亦毋庸依民法第187條第1項前段規定負法定代理人之
    連帶賠償責任。原告依民法第185條第1項前段規定請求戊○○
    負共同侵權行為人之連帶賠償責任，及依民法第187條第1項
    前段規定請求己○○、甲○○負法定代理人之連帶賠償責任，即
    屬無據。
　⒉查乙○○所涉本院107年度訴字第156號刑事詐欺案件，經刑事
    法院認定其未參與106年2月17日詐騙原告之行為乙節，有刑
    事判決可佐（本院卷第57頁）；又丁○○並非106年2月17日前
    往向原告取款之人，亦經原告於接受警詢時指認：106年2月
    14日、15日前來取款的人是同一人（按即丁○○），同年月17
    日前來取款之人則是另一名伊沒看過的年輕男子等情明確，
    有上開警詢筆錄可稽（本院卷第122頁）。原告復未具體主
    張乙○○、丁○○如何參與實施106年2月17日對原告詐欺之組織
    分工，亦未提出此部分具體之舉證，其主張乙○○、丁○○應就
    原告該日受詐騙之損害負共同侵權行為責任云云，要無足採
    。丁○○就原告該日遭詐騙部分既無從認有侵權行為，則當時
    為丁○○法定代理人之丙○○自亦毋庸依民法第187條第1項前段
    規定負法定代理人之連帶賠償責任。從而原告就其106年2月
    17日遭詐騙所受損害，依民法第185條第1項前段規定請求乙○○、丁○○負共同侵權行為人之連帶賠償責任，及依民法第18
    7條第1項前段規定請求丙○○負法定代理人之連帶賠償責任，
    即均屬無據。
　㈣綜上，原告依民法第185條第1項前段規定請求乙○○、丁○○連
    帶給付160萬元及自刑事附帶民事起訴狀繕本送達翌日起至
    清償日止之法定遲延利息，及依民法第187條第1項前段規定
    請求丙○○與丁○○連帶給付上開本息，為有理由，應予准許，
    原告逾上開範圍之請求則屬無據，不應准許。
五、綜上所述，原告請求乙○○、丁○○連帶給付160萬元及自刑事
    附帶民事起訴狀繕本送達翌日即乙○○自107年3月31日起、丁○○自107年4月3日起（送達證書附於重附民卷㈠第23、41頁）
    ，均至清償日止按週年利率5%計算之利息，及請求丙○○與丁○○連帶給付上開本息，為有理由，應予准許，原告逾上開範
    圍之請求則屬無據，應予駁回。原告陳明願供擔保聲請准為
    假執行之宣告，經核就其勝訴部分，並無不合，爰酌定相當
    擔保金額併准許之，至原告敗訴部分，其假執行之聲請因訴
    之駁回而失所依附，應予駁回。
六、本件事證已臻明確，兩造其餘攻擊防禦方法及未經援用之證
    據，經審酌後核與判決結果不生影響，爰不一一論述，附此
    敘明。
七、訴訟費用負擔之依據：民事訴訟法第79條、第85條第2項。 
中　　華　　民　　國　　110 　年　　11　　月　　24　　日
                  民事第八庭  法　官　鄧晴馨
以上正本係照原本作成。
如對本判決上訴，須於判決送達後20日內向本院提出上訴狀。如
委任律師提起上訴者，應一併繳納上訴審裁判費。　　
中　　華　　民　　國　　110 　年　　11　　月　　24　　日
                              書記官  林鈞婷